【裁判字號】    92,易,43
【裁判日期】    920822
【裁判案由】    詐欺
【裁判全文】
臺灣新竹地方法院刑事判決                        九十二年度易字第四三號
    公訴人  臺灣新竹地方法院檢察署檢察官
    被  告  甲○○
右列被告因詐欺案件，經檢察官提起公訴 (九十一年度偵緝字第二六六號)，本院判
決如左︰
    主  文
甲○○意圖為自己不法之所有，以詐術使人將本人之物交付，處有期徒刑拾月。
    事  實
甲○○於民國九十年五月間邀友人乙○○共同投資房地買賣，雙方並於同年八月二十
日簽立契約書，規範雙方之權利義務關係，其後由乙○○陸續交付甲○○共計二百十
七萬元，供其處理買賣法拍房地事宜。嗣甲○○於九十年九月七日以自己名義標得坐
落新竹市○○段二四七八地號基地及其上門牌號碼新竹市○○路七二巷九號二樓公寓
一間（下稱法拍房地），並再移轉登記上開法拍房地所有權予乙○○，惟因未能依約
定日期清償前開款項，甲○○竟基於意圖為自己不法之所有，向乙○○訛稱其願返還
二百二十九萬元，惟因無資金，要求乙○○將當時已移轉登記於乙○○名下之前述法
拍房地以買賣名義再移轉登記予其所有，俾向銀行辦理貸款以資清償，為取信於乙○
○，並於同年十二月十日在前述契約後附記相關約定，致使乙○○因而陷於錯誤，於
同月二十四日再將該法拍房地以買賣名義移轉登記予甲○○名下。詎甲○○於九十一
年一月二日以該法拍房地設定抵押權，向保證責任新竹市第五信用合作社貸得一百五
十萬元後，並未將該借款返還乙○○，其後乃避不見面，乙○○始知受騙。
    理  由
甲、認定犯罪構成要件事實所憑之證據及其認定之理由：
  壹、證據：
    一、被告甲○○之自白。
    二、證人乙○○之指述。
    三、九十年八月二十日、九十年十二月十日法拍屋執行契約書。
    四、保證責任新竹市第三信用合作社票號Ｐ0000000號、Ｐ000000
        0號、Ｐ0000000號、Ｐ0000000號，金額各為十三萬元、一
        百四十九萬元、十九萬八千元、三十五萬二千元之支票四紙。
    五、台灣銀行新竹分行九十一年九月二十四日銀竹營字第０九一一五０八三五四
        一號函，及該函所附被告繳納該法拍房地執行案款十三萬及一百四十九萬元
        之台灣新竹地方法院收據二紙。
    六、新竹國際商業銀行北門分行九十一年九月二十五日竹商銀北門字第三二五號
        函一紙，記載示上揭十九萬八千元及三十五萬二千元之支票二紙為被告交換
        入款。
    七、被告自白書一份。
    八、新竹市地政事務所土地所有權狀及建物所有權狀各一紙，內載該法拍房地之
        所有人為被告甲○○。
    九、九十年九月二十二日土地買賣所有權移轉契約書及建築改良物買賣所有權移
        轉契約書各一份，及相關稅收證明，記載由被告將該法拍房地出賣與告訴人。
    十、九十年十月九日土地買賣所有權移轉契約書及建築改良物買賣所有權移轉契
        約書各一份及相關稅收證明，記載由告訴人將該法拍房地出賣與被告。
    十一、台灣新竹方法院民事執行處通知及執行命令各一紙。
    十二、點交切結書一份。
    十三、新竹地政事務所不動產所有權移轉狀況民眾閱覽資料。
    十四、保證責任新竹市第五信用合作社九十二年一月六日（九十二）新五合字第
          十六號函、借款申請書二紙、不動產調查報告表一紙、貸款查詢資料一紙
          。
  貳、認定之理由：
    一、右揭事實業據被告自白不諱，核與告訴人乙○○指述情節相符。
    二、此外復有右述其餘證據在卷足資佐證，互核相符，堪信為真實，本件事證明
        確，被告犯行堪以認定，應依法論科。
乙、適用法律：
    核被告甲○○意圖為自己不法之所有，以詐術使人將本人之物交付，所為係犯刑
    法第三百三十九條第一項之罪。
丙、科刑審酌：
    爰審酌被告左列事項，量處如主文所示之刑。
    （一）犯罪動機係缺錢使用。
    （二）犯罪目的係為牟取不法之利益。
    （三）犯罪時未受到刺激。
    （四）犯罪手段尚無破壞惡劣之情事，惟獲得不法利益約一百五十萬元。
    （五）犯人平日生活狀況尚可。
    （六）前無前科紀錄，品行良好。
    （七）學歷為高中畢業，有相當之智識程度。
    （八）與被害人認識二十多年，交情匪淺。
    （九）被害人因犯罪所生損害約為新台幣二百餘萬元。
    （十）犯罪後坦承不諱，已有悔意，惟始終無法與告訴人談妥還款事宜，犯後態
          度尚可。
丁、對於其他公訴事實之判斷：
  壹、公訴意旨另認為：被告甲○○於九十年五月間至告訴人位新竹市○○路六六一
      號住處遊說共同投資法拍屋時，即有為自己不法所有之詐欺意圖，並施用詐術
      ，向乙○○訛稱屆時將以標得之法拍房地向銀行貸款，以返還乙○○所投資之
      本息等語，致乙○○陷於錯誤，而以其所有之房地向銀行抵押貸款，前後交付
      被告共計二百三十萬元，而認被告涉有刑法第三百三十九條第一項詐欺取財罪
      嫌等語。
  貳、惟查被告甲○○向告訴人乙○○取得前開款項後，確曾先以此資金，用自己名
      義取得前開法拍房地之所有權，惟因告訴人乙○○一再要求，方將此法拍房地
      移轉登記予告訴人乙○○所有，此為被告甲○○所自承之事實，亦據告訴人乙
      ○○指述綦詳，此外復有證據九在卷足資佐證，應堪置信。
      果爾，則茍被告確實於公訴人所指九十年五月間時，即有意圖為自己不法所有
      之犯意，當應於取得該法拍房地所有權後即可逃逸無蹤，焉需再將該法拍房地
      移轉登記於告訴人名下乎？此再再均證明被告於當時應尚無詐欺之意圖甚明，
      前開公訴意旨容有誤解，惟此部分與前開經認有罪部分係實質上一罪之關係，
      爰不另為無罪之諭知，併此敘明。
據上論斷，應依右開法條及刑事訴訟法第二百九十九條第一項前段；罰金罰鍰提高標
準條例第一條前段，判決如主文。
本案經檢察官許麗美到庭執行職務。
中      華      民      國    九十二      年      八    月    二十二    日
                 臺灣新竹地方法院刑事第二庭
                                      法  官  陳  健  順
右正本證明與原本無異。
如不服本判決，應於判決送達後十日內向本院提出上訴狀( 應附繕本 )，上訴於
臺灣高等法院。
                                      書記官  陳  進  楷
中      華      民      國    九十二      年      九    月      一    日
附錄論罪科刑法條：
刑法第三百三十九條第一項：
意圖為自己或第三人不法之所有，以詐術使人將本人或第三人之物交付者，處五年以
下有期徒刑、拘役或科或併科一千元以下罰金。


司法院資訊處製作；財團法人民間司法改革基金會備份。
